臺灣臺北地方法院刑事判決　　　　　　　　　　　　　九十三年度訴字第一五五號
　　公　訴　人　臺灣臺北地方法院檢察署檢察官
　　被　　　告　乙○○
　　　　　　　　甲○○
右列被告等因偽造文書等案件，經檢察官提起公訴（九十二年度偵字第一一六九號）
，本院判決如左：
    主  文
乙○○共同行使偽造私文書，足以生損害於他人，處有期徒刑肆月，如易科罰金，以
佰元折算壹日。扣案偽造之「洲際聯合有限公司」、「林梅英」印章各壹枚及如附
表所示偽造之印文均沒收。
甲○○免訴。
    事  實
一、乙○○因圖以虛偽文件為他人代辦信用卡收取費用利益，於民國九十一年十一月
    五日於中國時報刊登「專辦現金卡、信用卡」等廣告，而甲○○則因需款孔急，
    欠缺實際之在職資力無法身辦現金卡，見報後即與甲○○取得聯繫後，二人明知
    甲○○從未至洲際聯合有限公司（下簡稱洲際公司，負責人林梅英）任職、支薪
    ，且無償還借款資力、意願，仍基於犯意之聯絡，共同意圖為自己不法之所有，
    約定：由乙○○提供偽造文件供甲○○申辦現金卡獲准後，乙○○取得現金卡預
    借現金額度之二成為報酬，餘款為甲○○取得等情，而由乙○○撥打中國時報「
    代辦扣繳憑單、在職證明、薪資表，配合照會，保證過關」上載廣告，與真實年
    在臺北市○○○路和信電信公司門口，以新臺幣（下同）二千元價格，購得偽刻
    之「洲際公司」、「林梅英」之印章各一枚，及如附表所示之在職證明、各類所
    得扣繳暨免扣繳憑單各一份，再由甲○○將不實之在職資料填載於現金卡申請、
    啟用登錄申請書中，二人再於九十一年十一月七日，至臺北市○○路○段二○五
    號臺灣土地銀行簡易型分行，向銀行行員詐稱：欲申請現金卡等語，併同前開申
    請書、如附表所示之偽造文件，提出行使交付承辦行員林俐岑，欲使銀行陷於錯
    誤，認甲○○確有在職、具相當償還資力，足以生損害於洲際公司、林梅英及臺
    灣土地銀行核發現金卡之正確性。迨銀行行員徵信時發覺前開資料有異，報警處
    理並不予核發現金卡，而未得逞。經警於九十一年十一月八日下午三時二十分許
    ，趁乙○○、甲○○至前述臺灣土地銀行領取現金卡之際，現場逮捕二人，並於
    乙○○處扣得上開偽造之「洲際公司」、「林梅英」印章各一枚。
二、案經臺北市政府警察局萬華分局報請臺灣臺北地方法院檢察署檢察官偵查起訴。
    理  由
壹、被告乙○○部分：
  一、訊據被告乙○○就於前揭時、地向「胡先生」購買如附表所示偽造之洲際公司
      在職證明、扣繳憑單、印章，而與被告甲○○填載不實之在職資料，併同前開
      如附表所示之文件，向銀行行員提出行使表示欲行申請現金卡，惟未取得之際
      即為警查獲之事實，於本院調查、審理時均自白不諱，且：
    (一)證人即臺灣土地銀行行員林俐岑證述：受理申請後，確實查訪洲際公司、負責
      人林梅英，得知甲○○並非該公司職員等情明確（見偵查卷第十一頁）；
    (二)偽造如附表所示之文件（見偵查卷第十四、十五頁）；
    (三)臺灣土地銀行現金卡申請、啟用登錄申請書（見偵查卷第十六頁）：被告甲○
      ○提出之申請書中，已載明「甲○○任職洲際公司」等情，被告甲○○仍提出
      行使，是可認被告甲○○而就該等記載不實而仍予行使等情明確；
    (四)洲際公司基本資料、洲際公司函（見偵查卷第四五頁、六一頁）：經折角、肉
      眼比對洲際公司提出之洲際公司、林梅英印文，及扣案偽刻「洲際公司」、「
      林梅英」印章之印文，顯不相符等情；
    (五)扣案之偽刻「洲際公司」、「林梅英」印章各一枚。
    (六)是依上開證人指述內容及卷附之各項文書、證物等補強證據已足資擔保被告乙
      ○○於本院調查、審理中所為之上開任意性自白之真實性，按據刑事訴訟法第
      一百五十六條第一項、第二項之規定，自得據被告乙○○前開任意性自白及各
      該補強證據，採信被告乙○○任意、真實之自白，被告乙○○與甲○○有犯意
      聯絡及行為分擔，本件事證明確，被告乙○○犯行洵堪認定，應予依法論科。
  二、按在職證明書係為證明該人係任職、能力之證明書，屬刑法第二百十二條之特
      種文書，各類所得扣繳暨免扣繳憑單則係扣繳義務人記載納稅義務人扣繳稅額
      情形，供申報稅捐之文書，屬刑法第二百十條之私文書，是核被告乙○○之行
      為係犯刑法第二百十六條、第二百十條、第二百十二條之行使偽造私文書、行
      使偽造特種文書罪，及刑法第三百三十九條第三項、第一項詐欺取財未遂罪。
      又被告乙○○與被告甲○○間就上開犯行，有犯意聯絡及行為分擔，為共同正
      犯。又被告乙○○欲以提出偽造文件之方式詐得現金卡以詐貸現金，故其提出
      偽造文件申請現金卡時，即已著手實行詐欺取財犯行，惟因為銀行發覺而不遂
      ，為未遂犯，應依刑法第二十六條前段之規定減輕其刑。其偽造私文書、特種
      文書之低度行為，分別為行使之高度行為所吸收，不另論罪。再被告所犯上開
      行使偽造私文書、行使偽造特種文書罪，係以一行為而觸犯二罪名，為想像競
      合犯，應依刑法第五十五條規定，從一重之行使偽造私文書罪處斷。所犯行使
      偽造私文書罪與詐欺取財未遂罪，二罪有方法結果之牽連關係，從一重行使偽
      造私文書罪處斷。就被告行使偽造在職證明之犯行，應依行使偽造特種文書罪
      論處，已如前述，惟起訴書漏載此部分罪名，然已經公訴蒞庭檢察官當庭陳明
      補充（見本院九十三年四月十五日筆錄），併此敘明。爰審酌被告乙○○於本
      院審理時已坦承犯行，並深表悔悟，並衡量其品行、犯罪之動機、目的、手段
      、所生危害及被告犯罪後之態度等一切情狀，量處如主文所示之刑，並諭知易
      科罰金之折算標準。被告乙○○行使如附表所示之未扣案偽造文書，均已因行
      使而交付予銀行所有，而非被告乙○○所有，即無從予以諭知沒收。惟如附表
      所示之在職證明上偽造之印文及扣案偽造之「洲際聯合有限公司」、「林梅英
      」印章各一枚，均屬偽造之印文、印章，爰依刑法第二百十九條規定諭知沒收
      。
貳、被告甲○○部分：
  一、公訴意旨另以：被告甲○○前開如犯罪事實欄所載與被告乙○○共同以偽造之
      洲際公司在職證明及各類所得扣繳暨免扣繳憑單，向臺灣土地銀行申領現金卡
      之行為，認被告甲○○同涉有刑法第二百十六條行使第二百十條偽造私文書、
      第二百十二條偽造特種文書罪（此罪名係經公訴蒞庭檢察官於九十三年四月十
      五日當庭補充，併此敘明）、及同法第三百三十九條第三項、第一項詐欺取財
      未遂罪嫌云云。
  二、訊據告甲○○就並未實際於洲際公司任職，仍於前揭時、地與被告乙○○共同
      以偽造之洲際公司在職證明、各類所得扣繳暨免扣繳憑單，填寫申請資料，向
      銀行提出申領現金卡等事實，於本院審理中坦承不諱，核與被告乙○○供證情
      節大致相符，並有證人即臺灣土地銀行行員林俐岑證述、偽造如附表所示之文
      件、臺灣土地銀行現金卡申請、啟用登錄申請書、洲際公司基本資料、洲際公
      司函等在卷可稽。雖被告甲○○另辯稱：伊也遭乙○○欺騙，事先並不知提出
      申請之文件中雜有偽造文件，係以為乙○○與銀行有特殊管道，可以不用證件
      即可獲准申請，而提出申請文件為乙○○於銀行門口交付，無暇細觀即為銀行
      承辦人員取走，實無法得知文件為偽造云云。然被告就提出銀行之申請書為伊
      親自於任職公司資料欄中填寫「洲際聯合有限公司」、職稱「採購部經理」，
      到職年月「民國八十八年十月十六日」等及其餘洲際公司聯絡資料等事實已自
      承不諱，更供承：至銀行申請當日確實有收受乙○○交付之文件等語，且被告
      乙○○亦供稱：甲○○於委託時雖稱無在職證明，但伊已經告知資料方面由伊
      處理，而偽造之資料雖係至銀行當日方行交付，但因顧及銀行承辦人員會詢問
      核對資料，又特別交代甲○○需將資料背起來等語（見本院九十三年五月二十
      六日筆錄），是被告甲○○對於至銀行申請現金卡將附具不實之在職證明等相
      關文件乙節知之甚稔，被告仍於銀行內將被告乙○○提供之文件交付承辦人員
      用以申請現金卡，其行使偽造私文書、行使特種文書、詐欺取財之故意甚明，
      被告所辯：亦遭欺騙、不知偽造云云，委無足採。是本件罪證明確，被告犯行
      堪以認定。
  三、惟按案件曾經判決確定者，應諭知免訴之判決，刑事訴訟法第三百零二條第一
      款定有明文。又訴訟上所謂一事不再理之原則，關於實質上一罪或裁判上一罪
      ，亦均有其適用，最高法院六十年台非字第七七號著有判例。
  四、經查：
    (一)被告前即因亟需用錢，欠缺資力證明，而無法向金融機構貸款，明知並未在「
      寰宇製版有限公司」任職、領薪，而與林文祥集團基於行使偽造私文書、特種
      文書、意圖為自己不法所有之犯意聯絡，以核貸金額百分之二十至三十為代辦
      費用、偽造證明文件費用八千元之代價，取得偽造之「寰宇製版有限公司」九
      十一年八月二十三日員工在職證明書、九十一年五、六月員工薪資單、扣繳憑
      單（內含公司及負責人印文），持向臺北市○○○路○段一○七號三樓「菲商
      菲律賓首都銀行臺北分公司」代辦信用貸款，辦理對保手續，銀行核准後於九
      十一年九月十一日核撥取得二十萬元之行為，業經臺灣板橋地方法院檢察署檢
      察官偵查起訴，經臺灣板橋地方法院於九十三年三月二十六日以九十二年度訴
      字第二三六八號判決，認被告之行為係犯刑法第二百十六條、第二百十條之行
      使偽造私文書罪，第二百十六條、第二百十二條之行使偽造特種文書罪，及刑
      法第三百三十九條第一項之詐欺取財既遂罪，處有期徒刑三月，緩刑二年，並
      於九十三年四月十五日確定等情，已經本院依職權查詢屬實，有前開起訴書、
      刑事判決、公務電話紀錄在卷可查。
    (二)被告前開行為與本件均係利用偽造之公司在職文件、扣繳憑單，行使向銀行申
      請貸款、現金卡，其手法同一、目的同一、被害人具有同質性，復被告自承：
      自始即有二十萬元之需款額度，辦理第一家（即指前開臺灣板橋地方法院審理
      事實之部分）不夠，故尚再辦理第二家（即本件審理之部分）等語明確（見本
      院九十三年五月十二日筆錄），實可認被告前開向菲商菲律賓首都銀行臺北分
      公司詐貸之行為與本件行為間，顯係基於概括犯意所為，屬連續犯，而為裁判
      上一罪之同一案件。被告雖於公訴蒞庭檢察官訊問時供稱：並非一開始即欲辦
      理貸款、又辦現金卡云云，然以被告一開始之現金需求目的、求款方式，仍無
      礙其概括犯意之認定。故本案被告本件於九十一年十一月七日行使偽造洲際公
      司文件以申請現金卡詐貸之行使偽造私文書、特種文書、詐欺取財未遂之犯行
      ，應受前開臺灣板橋地方法院九十三年三月二十六日之九十二年度訴字第二三
      六八號判決既判力效力所及，依照首開說明，爰就被告甲○○部分為免訴判決
      。
據上論斷，應依刑事訴訟法第二百九十九條第一項前段、第三百零二條第二款，刑法
第二十八條、第二百十六條、第二百十條、第二百十二條、第三百三十九條第三項、
第一項、第五十五條、第四十一條第一項前段、第二百十九條，罰金罰鍰提高標準條
例第一條前段、第二條，判決如主文。
本案經檢察官楊仲萍到庭執行職務
中　　　華　　　民　　　國　　九十三　　年　　　六　　　月　　　九　　　日
                             臺灣臺北地方法院刑事第六庭
                                 審判長法  官  李英勇
                                       法  官  曾正龍
                                       法  官  郭惠玲
如不服本判決，應於判決送達後十日內，向本院提出上訴狀。
右正本證明與原本無異。
中　　　華　　　民　　　國　　九十三　　年　　　六　　　月　　　十　　　日
                                       書記官  鄭雅文
附錄本案論罪科刑法條全文：
刑法第二百十條  偽造變造私文書罪
偽造、變造私文書，足以生損害於公眾或他人者，處五年以下有期徒刑。
刑法第二百十二條
偽造、變造護照、旅券、免許證、特許證及關於品行、能力、服務或其他相類之證書
、介紹書，足以生損害於公眾或他人者，處一年以下有期徒刑，拘役或三百元以下罰
金。
刑法第二百十六條
行使第二百十條至第二百十五條之文書者，依偽造、變造文書或登載不實事項或使登
載不實事項之規定處斷。
刑法第三百三十九條
意圖為自己或第三人不法之所有，以詐術使人將本人或第三人之物交付者，處五年以
下有期徒刑、拘役或科或併科一千元以下罰金。
以前項方法得財產上不法之利益或使第三人得之者亦同。
前二項之未遂犯罰之。
附表：
┌─┬─────────────┬───────────────────┐
│  │偽造之文書名稱            │應沒收之印文                          │
├─┼─────────────┼───────────────────┤
│一│甲○○於洲際公司九十年度各│無（其中不實記載：甲○○於洲際公司任職│
│  │類所得扣繳暨免扣繳憑單（媒│，領得六十五萬七千八百八十二元薪資）  │
│  │體申報專用）              │                                      │
├─┼─────────────┼───────────────────┤
│二│洲際公司九十一年十一月三日│偽造之「洲際聯合有限公司」、「林梅英」│
│  │甲○○在職證明            │印文各壹枚                            │
└─┴─────────────┴───────────────────┘
